【裁判字號】    97,交抗,1787
【裁判日期】    971029
【裁判案由】    違反道路交通管理處罰條例
【裁判全文】
臺灣高等法院交通事件裁定            97年度交抗字第1787號
抗  告  人  交通部公路總局新竹區監理所中壢監理站
代  表  人  賴柏宏
受  處分人  甲○○
上列抗告人因受處分人違反道路交通管理處罰條例案件，不服臺
灣桃園地方法院，中華民國97年8月21日所為裁定（96年度交聲
字第844號），提起抗告，本院裁定如下：
    主  文
原裁定關於主文第一項「原處分關於罰鍰新臺幣肆萬伍仟元部分
撤銷」、第二項「上開罰鍰撤銷部分不罰」部分均撤銷，發回臺
灣桃園地方法院。
其餘抗告駁回。
    理  由
一、按汽車駕駛人飲用酒類或其他類似物後其吐氣所含酒精濃度
    超過每公升0.25毫克或血液中酒精濃度超過0.05%以上，不
    得駕車，道路交通安全規則第114條第2款定有明文。又按汽
    車駕駛人，駕駛汽車經測試檢定有酒精濃度超過規定標準之
    情形者，處新臺幣（下同）1萬5仟元以上6萬元以下罰鍰，
    並當場移置保管該汽車及吊扣其駕駛執照1年，亦經道路交
    通管理處罰條例（下稱同條例）第35條第1項第1款明文。且
    汽車駕駛人有第35條第1項規定之情形，應接受道路交通安
    全講習，同條例第24條第1項第2款亦有明文。
二、原處分意旨略以：異議人即受處分人甲○○於民國（下同）
    96年11月24日凌晨1時24分許，騎乘車牌號碼GS3-850號重型
    機車行經中壢市○○路○○街口前，經警攔停並測得其吐氣
    所含酒精濃度為每公升0.74毫克，而遭值勤員警當場舉發並
    填製舉發違反道路交通管理事件通知單對受處分人舉發前述
    違反行政法上義務之行為，並移送原處分機關處理，由原處
    分機關於96年11月28日依道路交通管理處罰條例第35條第1
    項第1款及違反道路交通管理事件統一裁罰基準及處理細則
    第43、44、67條規定，以壢監裁字第裁53-DB0000000號違反
    道路交通管理事件裁決書，認定受處分人「汽車駕駛人酒精
    濃度超過規定標準（0.55以上）」而裁處罰鍰4萬5仟元，吊
    扣駕駛執照12個月並應接受道路交通安全講習之處分在案。
三、原裁定就本裁定主文部分為原處分關於罰鍰部分不罰之理由
    略以：異議人因同一事實，業經臺灣桃園地方法院檢察署檢
    察官於97年1月21日以97年度偵字第811號聲請簡易判決處刑
    ，並經臺灣桃園地方法院於97年3月5日以97年度壢交簡字第
    460號第一審刑事簡易判決，處以罰金新台幣4萬2仟元，如
    易服勞役，以1仟元折算1日確定在案等情，有上開聲請簡易
    判決處刑書及刑事簡易判決書附卷可稽，是以原處分機關依
    道路交通管理處罰條例第35條第1項第1款規定，對異議人上
    開酒後駕車之違規行為予以裁罰時，除其行為應處以其他種
    類行政罰即吊扣駕駛執照12個月，施以道路交通安全講習部
    分，仍得予以裁處外，就異議人違反行政法上義務而受罰鍰
    4萬5仟元部分，依行政罰法第26條第1項前段規定，即應依
    刑事法律處罰之，不得再依上開道路交通管理處罰條例等規
    定裁罰之等語，固非無見。
四、惟抗告意旨略以：「道路交通管理處罰條例第35條第8項：
    『前項汽車駕駛人，經裁判確定處以罰金低於本條例第92條
    第3項（似應為第4項）所訂最低罰鍰基準規定者，應依本條
    例裁決繳納不足最低罰鍰之部分』，異議人因同一事實經臺
    灣桃園地方法院97年3月5日97年度壢交簡字第460號簡易判
    決處以罰金4萬2仟元確定，所處罰金低於本條例第92條第3
    項所訂最低罰鍰基準（4萬5千元）規定，依上開條例規定尚
    需繳納不足最低罰鍰之部分（4萬5千元-4萬2千元=3千元）
    。原裁定命為『罰鍰撤銷部分，不罰』，低於本條例第92條
    第3項所訂最低罰鍰基準，無須繳納不足最低罰鍰3千元之部
    分，顯與道路交通管理處罰條例第35條第8項所定以社會公
    平原則期望有違，請撤銷原裁定，另為適法之裁定」等語，
    似非無據，應認此部分抗告為有理由，應由本院將原裁定關
    於如主文所示部分撤銷，發回原審法院詳為調查審究，另為
    適當之裁定。
五、原裁定就原處分依道路交通管理處罰條例第35條第1項第1款
    規定，裁處受處分人吊扣駕駛執照12個月，並施以道路交通
    安全講習部分，係裁定駁回受處分人之異議，此部分對抗告
    人並無不利，抗告人依法不得抗告，此部分抗告法律上不應
    准許，應予駁回。
據上論結，應依道路交通案件處理辦法第26條，刑事訴訟法第41
1條前段、第413條前段，裁定如主文。
中    華    民    國    97    年    10    月    29    日
                刑事第3庭  審判長法  官  蔡秀雄
                                 法  官  周煙平
                                 法  官  許文章
以上正本證明與原本無異。
不得再抗告。
                                 書記官  吳鎮鑫
中    華    民    國    97    年    10    月    29    日


司法院資訊處製作；財團法人民間司法改革基金會備份。
